臺灣新北地方法院刑事判決
111年度簡上字第213號
上  訴  人  
即  被  告  李茂枝




上列上訴人即被告因妨害名譽案件，不服本院中華民國111 年3
月24日111 年度簡字第858號第一審刑事簡易判決（原聲請簡易
判決處刑案號：110年度調偵字第2963號），提起上訴，本院管
轄之第二審合議庭判決如下：
    主  文
上訴駁回。
    理  由
一、本案經本院審理結果，認第一審判決以被告李茂枝犯刑法第
    310條第1項之誹謗罪，判處拘役50日，如易科罰金，以新臺
    幣（下同）1,000 元折算壹日，其認事用法均無違誤，量刑
    亦屬適當，應予維持，併引用如附件所示第一審刑事簡易判
    決所記載之事實、證據及理由。
二、被告雖未具理由提起上訴，而於本院審理時辯稱：伊沒有在
    社區講過告訴人有在嗑藥這句話，只是清潔人員有跟伊反映
    廁所有怪味，伊向戴子銘反應云云（見本院111年度簡上字
    第213號卷，下稱本院簡上卷，第160頁）。惟查，本院認定
    被告前揭所辯並不足採之理由，除引用原審（含聲請簡易判
    決處刑書）判決所載外，並補充如下：
　㈠證人即告訴人許語芹於偵查及本院審理時均證稱：被告於110
    年5月16日12時許，在新北市○○區○○路000號的幸福莊園二社
    區內櫃檯，當著保全的面對伊說感覺伊有在吃藥，伊反駁說
    是保健食品，被告就說建商說伊在嗑藥，其他住戶也這麼說
    ，被告完全沒有提到保健食品等語（見臺灣新北地方檢察署
    110年度偵字第33107卷，下稱偵卷，第27至28頁；本院簡上
    卷第99至104頁），核與證人即社區保全戴子銘於偵查及本
    院審理時均證稱：伊於110年5月16日12時，在鶯歌鳳福路17
    7號的幸福莊園二社區吧臺前，有聽到被告對告訴人說「妳
    有在嗑藥」，其實在案發之前被告就有跟伊說過覺得告訴人
    有在嗑藥，就是吃非法的藥，當天建商代表也有在，建商代
    表跟伊說從來沒有說過告訴人嗑藥這件事，被告因為懷疑告
    訴人工作表現不佳、常常跑廁所，所以合理懷疑告訴人有嗑
    藥，伊告訴被告說指控別人要有證據，告訴人才到職3天等
    語（見臺灣新北地方檢察署110年度調偵字第2963號卷，下
    稱調偵卷，第7頁；本院簡上卷第129至131頁）大致相符，
    至證人戴子銘於本院審理時稱其聽到被告說告訴人在嗑藥係
    110年5月22日等語（見本院簡上卷第131頁），然本院審理
    時距案發時已近一年半，證人就時間點之記憶有誤乃人之常
    情，又證人戴子銘於本院審理時已明確證稱確實有聽聞被告
    向其稱懷疑告訴人在嗑藥等情（見本院簡上卷第131頁），
    顯見被告確實有散布足以貶損告訴人名譽之言論無訛，而前
    開證人之證述前後並無矛盾之處，又上開證人與被告間並無
    恩怨或糾紛，應無無端陷被告入罪之動機，所證應屬真實，
    由是可知被告前開言詞之內容已足讓不特定多數人對於告訴
    人之人品、有無施用毒品之犯罪行為產生負面聯想，當足損
    毀告訴人之名譽，被告前開辯詞顯不足採，其犯嫌應堪認定
    。
　㈡按量刑之輕重本屬法院依職權裁量之事項，亦即法官在有罪
    判決時如何量處罪刑，甚或是否宣告緩刑，係實體法賦予審
    理法官就個案裁量之刑罰權事項，準此，法官行使此項裁量
    權，自得依據個案情節，參酌刑法第57條各款例示之犯罪情
    狀，於法定刑度內量處被告罪刑；除有逾越該罪法定刑或法
    定要件，或未能符合法規範體系及目的，或未遵守一般經驗
    及論理法則，或顯然逾越裁量，或濫用裁量等違法情事以外
    ，自不得任意指摘其量刑違法。且法院對於被告為刑罰裁量
    時，必須以行為人之罪責為依據，而選擇與罪責程度相當之
    刑罰種類，並確定與罪責程度相稱之刑度，縱使基於目的性
    之考量，認定有犯罪預防之必要，而必須加重裁量時，亦僅
    得在罪責相當性之範圍內為加重，不宜單純為強調刑罰之威
    嚇功能，而從重超越罪責程度為裁判，務求「罪刑相當」。
    經查，原判決已說明於量刑時，審酌被告意圖散佈於眾，在
    不特定多數人均能共見聞之社區公共空間散佈如事實欄所載
    之不實、涉及告訴人私德而指摘傳述足以毀損告訴人名譽之
    事，實應譴責，兼衡告訴人名譽受損之程度，被告犯罪動機
    、目的、手段，智識程度為大學畢業（依個人戶籍資料所載
    ），自陳家庭經濟狀況為小康、職業為物業管理經理，迄今
    未能賠償告訴人或與之達成和解，犯後態度，及告訴人對本
    案表示之意見等一切情狀，在法定刑度內量處與被告本案犯
    行相當之刑度，要無任何違法、失當之處。　
三、綜上所述，被告前揭所辯均難謂可採，原審認事用法及量刑
    亦無任何違法或不當之處，則被告徒執前詞提起上訴，為無
    理由，應予駁回。
據上論斷，應依刑事訴訟法第455 條之1 第1 項、第3 項、第36
8 條、第373 條，判決如主文。
本案經檢察官楊唯宏聲請簡易判決處刑，由檢察官陳炎辰到庭執
行公訴。
中　　華　　民　　國　　111 　年　　10　　月　　12　　日
                  刑事第五庭  審判長法 官   胡堅勤
                                    法 官   王筱維
                                    法 官   賴昱志
上列正本證明與原本無異。
本件不得上訴。
                                    書記官  傅淑芳
中　　華　　民　　國　　111 　年　　10　　月　　12　　日
附錄本案論罪科刑法條全文：
中華民國刑法第310條
意圖散佈於眾，而指摘或傳述足以毀損他人名譽之事者，為誹謗
罪，處1年以下有期徒刑、拘役或1萬5千元以下罰金。
散佈文字、圖畫犯前項之罪者，處2年以下有期徒刑、拘役或3萬
元以下罰金。
對於所誹謗之事，能證明其為真實者，不罰。但涉於私德而與公
共利益無關者，不在此限。
　
附件：
　　　     臺灣新北地方法院刑事簡易判決
111年度簡字第858號
聲  請  人  臺灣新北地方檢察署檢察官
被      告  李茂枝
上列被告因妨害名譽案件，經檢察官聲請以簡易判決處刑（110
年度調偵字第2963號），本院判決如下：
    主  文
李茂枝犯誹謗罪，處拘役伍拾日，如易科罰金，以新臺幣壹仟元
折算壹日。
    事實及理由
一、本案犯罪事實、證據及應適用法條，均引用如附件檢察官聲
    請簡易判決處刑書之記載。
二、爰以行為人之責任為基礎，審酌被告意圖散佈於眾，在不特
    定多數人均能共見聞之社區公共空間散佈如事實欄所載之不
    實、涉及告訴人私德而指摘傳述足以毀損告訴人名譽之事，
    實應譴責，兼衡告訴人名譽受損之程度，被告犯罪動機、目
    的、手段，智識程度為大學畢業（依個人戶籍資料所載），
    自陳家庭經濟狀況為小康、職業為物業管理經理，迄今未能
    賠償告訴人或與之達成和解，犯後態度，及告訴人對本案表
    示之意見（見本院公務電話紀錄表所載）等一切情狀，量處
    如主文所示之刑，並諭知易科罰金之折算標準，以資懲儆。
三、依刑事訴訟法第449條第1項前段、第3項、第454條第2項，
    刑法第310條第1項、第41條第1項前段，刑法施行法第1條之
    1第1項，逕以簡易判決處刑如主文。
四、如不服本判決，應於判決送達後20日內，向本庭提出上訴狀
    ，上訴於本院第二審合議庭（須附繕本）。
本案經檢察官楊唯宏聲請以簡易判決處刑。
中　　華　　民　　國　　111 　年　　3 　　月　　24　　日
                  刑事第二十七庭  法  官  陳明珠
上列正本證明與原本無異。
                                  書記官  林有象
中　　華　　民　　國　　111 　年　　3 　　月　　28　　日
附錄本案論罪科刑法條全文：
中華民國刑法第310條
意圖散佈於眾，而指摘或傳述足以毀損他人名譽之事者，為誹謗
罪，處1年以下有期徒刑、拘役或1萬5千元以下罰金。
散佈文字、圖畫犯前項之罪者，處2年以下有期徒刑、拘役或3萬
元以下罰金。
對於所誹謗之事，能證明其為真實者，不罰。但涉於私德而與公
共利益無關者，不在此限。
　
附件：
臺灣新北地方檢察署檢察官聲請簡易判決處刑書
                                   110年度調偵字第2963號
　　被　　　告　李茂枝　男　54歲（民國00年0月00日生）
　　　　　　　　　　　　籍設新北市○○區○○○路0段000號
                        （新北○○○○○○○○）
　　　　　　　　　　　　居新北市○○區○○路000巷0弄0號5
　　　　　　　　　　　　　樓
　　　　　　　　　　　　國民身分證統一編號：Z000000000號
上列被告因妨害名譽案件，業經偵查終結，認為宜聲請以簡易判
決處刑，茲將犯罪事實及證據並所犯法條分敘如下：　
　　　　犯罪事實
一、李茂枝前與許語芹係新北市鶯歌區幸福莊園二社區之同事，
    竟意圖散布於眾，而基於誹謗之犯意，於民國110年5月16日
    前某日，分別在上開社區供住戶使用之交誼廳及保全櫃台前
    ，對管理上開社區之物業公司課長戴子銘及上開社區某保全
    人員等不特定多數人，散布「許語芹有在嗑藥」等不實訊息
    ，用以指摘、傳述該負面言語，足以毀損許語芹之名譽。
二、案經許語芹訴由新北市政府警察局三峽分局報告偵辦。
　　　　證據並所犯法條
一、證據：
  ㈠被告李茂枝於警詢及偵查中之供述。
  ㈡告訴人許語芹於警詢及偵查中之指訴。
  ㈢證人戴子銘於偵查中之證述。
  ㈣錄音譯文內容1份。
二、核被告所為，係犯刑法第310條第1項之誹謗罪嫌。
三、依刑事訴訟法第451條第1項聲請逕以簡易判決處刑。
　　此　致
臺灣新北地方法院
中　　華　　民　　國　 111　　年　　1 　　月　　24　　日
                              檢　察　官　楊唯宏